臺灣高等法院民事判決
110年度上易字第404號
上    訴    人  
即附帶被上訴人  江若帆
                洪志暉
共          同
訴 訟 代 理 人  江宜蔚律師（法律扶助律師）
被  上  訴  人  
即  附帶上訴人  李家裕  住○○市○○區○○○路○巷00號0                          樓
訴 訟 代 理 人  周碧雲律師
上列當事人間請求損害賠償事件，上訴人對於中華民國109年12
月23日臺灣桃園地方法院109年度訴字第1905號第一審判決提起
上訴，被上訴人提起附帶上訴，本院於110年10月27日言詞辯論
終結，判決如下：
    主      文
上訴及附帶上訴均駁回。
第二審訴訟費用關於上訴部分，由上訴人負擔；關於附帶上訴部
分，由附帶上訴人負擔。
    事實及理由
被上訴人即附帶上訴人乙○○（下稱乙○○）主張：上訴人即附帶
  被上訴人甲○○（下稱甲○○）為伊前配偶（民國98年11月10日結
  婚，108年6月27日離婚），於108年1月間，與明知伊與甲○○婚
  姻關係尚存續中之上訴人即附帶被上訴人丙○○（下稱丙○○），
  竟在臺灣某處為通、相姦之行為（下稱系爭性交行為），甲○○
  因而受孕，並於108年10月31日產下一子。甲○○、丙○○之系爭
  性交行為侵害伊基於配偶關係之身分法益情節重大，致伊精神
  受有極大痛苦，爰擇一有利依民法第184條第1項前段、後段、
  第185條第1項前段、第195條第1項、第3項規定，請求甲○○、
  丙○○連帶賠償新臺幣（下同）60萬元本息。 
甲○○、丙○○則以：甲○○於105年11月間即與乙○○協議分居，並洽
  談離婚條件，婚姻已經破裂，是雖於婚姻關係存續中與丙○○發
  生系爭性交行為，並無侵害乙○○配偶權之情事。況甲○○與乙○○
  離婚時，已於兩願離婚協議書（下稱系爭協議書）約定由甲○○
  給付乙○○50萬元作為侵害乙○○配偶權之損害賠償，乙○○不得再
  為請求。至丙○○於系爭性交行為時，不知甲○○為有配偶之人，
  並無故意侵害乙○○配偶身分法益等語，資為抗辯。
原審為乙○○一部勝、敗之判決，即判命甲○○、丙○○應連帶給付
  乙○○45萬元，及自109年9月4日起至清償日止，按年息5%計算
  之利息，並駁回乙○○其餘之訴及假執行之聲請。兩造均不服原
  審判決各自提起上訴及附帶上訴，甲○○、丙○○上訴聲明為： ㈠
  原判決不利於甲○○、丙○○部分廢棄。㈡上開廢棄部分，乙○○在
  第一審之訴及假執行聲請均駁回。乙○○則答辯聲明：上訴駁回
  。乙○○附帶上訴聲明：㈠原判決關於駁回後開第㈡項之訴部分，
  及該部分假執行之聲請，暨訴訟費用裁判均廢棄。㈡上開廢棄
  部分，甲○○、丙○○應再連帶給付乙○○15萬元，及自109年9月4
  日起至清償日止，按年息5%計算之利息。甲○○、丙○○則答辯聲
  明：附帶上訴駁回。
乙○○主張伊與甲○○於98年11月10日結婚，嗣於108年6月27日兩
  願離婚；而甲○○於兩造婚姻存續期間與丙○○發生系爭性交行為
  ，甲○○並於108年10月31日產下一子等情，業據乙○○提出戶口
  名簿、桃園○○○○○○○○○108年11月12日桃市龍戶字第1080007498
  號函為證（參原審卷第13、19、39頁），復為甲○○、丙○○所不
  爭執，自堪認為真實。
乙○○主張甲○○、丙○○系爭性交行為，侵害其基於配偶關係之身分法益且情節重大，依侵權行為之法則，請求甲○○、丙○○連帶賠償慰撫金60萬元本息等情，則為甲○○、丙○○所否認，並以前開情詞置辯。經查：
　㈠按因故意或過失，不法侵害他人之權利者，負損害賠償責任
    ；數人共同不法侵害他人之權利者，連帶負損害賠償責任。
    不能知其中孰為加害人者亦同；不法侵害他人基於父、母、
    子、女或配偶關係之身分法益而情節重大者，被害人雖非財
    產上之損害，亦得請求賠償相當之金額，民法第184條第1項
    前段、第185條第1項、第195條第1項、第3項分別定有明文
    。又按婚姻係以夫妻之共同生活為其目的，配偶應互相協力
    保持其共同生活之圓滿安全及幸福，而夫妻互守誠實，係為
    確保其共同生活之圓滿安全及幸福之必要條件，故配偶因婚
    姻契約而互負誠實之義務，配偶之一方行為破壞共同生活之
    圓滿安全及幸福者，即為違反因婚姻契約之義務而侵害他方
    之權利。是基於身分關係而生之配偶權亦屬應受保護之權利
    ，倘配偶之一方與他人發生足以破壞夫妻共同生活之圓滿安
    全及幸福之行為，其即為侵害配偶權之侵權行為人。
　㈡經查，甲○○、丙○○於乙○○與甲○○婚姻關係存續期間，有為系
    爭性交行為，甲○○因而受孕並產下一子等事實，為兩造所不
    爭執，業如前述，惟丙○○抗辯其斯時並不知悉乙○○與甲○○婚
    姻關係存在，並無侵害乙○○配偶關係身分法益之故意可言云
    云，然查，丙○○於原審所提之書狀及陳述，均僅抗辯乙○○之
    配偶權已不存在，且甲○○在系爭離婚協議書已同意賠償乙○○
    50萬元，乙○○不得再請求賠償（見原審卷第41至42、51、10
    5至107、111頁），並未就其斯時是否知悉乙○○與甲○○婚姻
    關係存在之事實作何爭執，依民事訴訟法第280條第1項規定
    ，視同自認。嗣丙○○於本院準備程序雖就此部分事實予以爭
    執（見本院卷第91頁），惟並未依民事訴訟法第279條第3項
    規定撤銷自認並舉證自認與事實不符，故不生撤銷自認之效
    力。是乙○○主張主張丙○○與甲○○發生系爭性交行為時已然知
    悉甲○○與其婚姻關係存在一節，應屬可採，丙○○空言否認並
    不足取。
　㈢甲○○、丙○○固辯稱：甲○○與乙○○之婚姻生活已生破綻，已無
    圓滿安全及幸福可言，縱其等發生系爭性交行為，並未侵害
    乙○○之配偶權云云，然查，甲○○與乙○○間之婚姻關係，雖因
    分居而產生裂痕，但於該婚姻關係未經合法終止之前，仍不
    能容認他人對婚姻本質加以破壞，倘有予以干擾或侵害者，
    仍屬破壞基於婚姻配偶權關係之生活圓滿、安全及幸福法益
    ，而構成侵權行為，則甲○○、丙○○為系爭性交行為確構成侵
    權行為。其等抗辯無侵害乙○○之配偶權云云，尚非可取。
　㈣再按解釋契約，固須探求當事人立約時之真意，不能拘泥於
    契約之文字，但契約文字業已表示當事人真意，無須別事探
    求者，即不得反捨契約文字而更為曲解（最高法院17年上字
    第1118號判決先例參照）。乙○○與甲○○於108年6月27日簽訂
    之系爭協議書（見原審卷第85頁），第3點記載：「女方（
    即甲○○）同意給男方（即乙○○）新台幣五十萬元整，以支付
    婚姻存續中所生之債務…」，已明文約定甲○○給付之50萬元
    係為償還婚姻關係存續中積欠乙○○之債務，並無隻字片語記
    載係因甲○○通姦生子造成乙○○基於配偶關係之身分法益所為
    賠償。甲○○、丙○○雖辯稱因當時通姦尚未除罪化，故不能言
    明係賠償之內容，以免有刑事認罪之疑慮云云，除為乙○○所
    否認外，亦與系爭協議書文字記載內容不符，其等復未能舉
    證證明系爭協議書第3點約定係甲○○因系爭性交行為對乙○○
    之損害賠償，則縱認乙○○於離婚前已知悉甲○○通姦懷孕之事
    實，亦不足逕為憑認甲○○、乙○○就甲○○因此所生賠償責任業
    以上開條款有所約定。是以丙○○、甲○○辯稱因甲○○、乙○○業
    以系爭協議書第3點合意賠償，乙○○不得再為請求云云，自
    難認屬實而非可採。
  ㈤綜上，丙○○、甲○○之系爭性交行為影響乙○○與甲○○間之婚姻
    幸福圓滿，侵害乙○○之配偶權且情節重大，乙○○依民法第18
    4條第1項前段、第185條第1項前段、第195條第1項、第3項
    規定，請求丙○○、甲○○連帶賠償精神慰撫金，核屬有據。 
　㈥另乙○○基於民法第184條第1項後段規定請求判決賠償精神慰
    撫金，因乙○○係請求擇一為有利判決，故無庸再予審酌，附
    此敘明。　　
按慰藉金之多寡，應斟酌雙方之資力與加害之程度及其他各種
  情形核定相當之數額；其金額是否相當，自應依實際加害情形
  與被害人所受之痛苦及雙方之經濟狀況等關係決定之（最高法
  院85年度台上字第460號判決意旨參照）。原審審酌乙○○與甲○○結縭期間約為10年、育有一子、兩造之收入及財產狀況（此
  部分涉及當事人隱私，均詳卷）、甲○○、丙○○之不忠實行為對
  乙○○婚姻圓滿之侵害及造成精神上痛苦程度等一切情狀，應認
  乙○○得向丙○○、甲○○請求賠償精神慰撫金金額應以45萬元，核
  無不合。乙○○以其因此罹患混合焦慮及憂鬱情緒，並因此失眠
  ，迄今仍未回復正常為由，主張應提高精神慰撫金金額云云；
  丙○○、甲○○否認有何侵權行為，指摘原審判決酌定精神慰撫金
  數額過高云云，均非足採。
綜上所述，乙○○依民法第184條第1項前段、第195條第1項、第3
  項之規定，請求丙○○、甲○○給付45萬元，及自109年9月4日起
  至清償日止，按年息5%計算之利息，為有理由，應予准許；逾
  此部分之請求，則無理由，不應准許。原審就上開不應准許部
  分，駁回乙○○之請求及假執行之聲請，及就上開應准許部分，
  為丙○○、甲○○敗訴之判決，並為准、免假執行之諭知，均無不
  合。丙○○、甲○○與乙○○就其敗訴部分分別提起上訴及附帶上訴
  ，均指摘原判決不利己之部分不當，求予廢棄改判，為無理由
  ，兩造之上訴及附帶上訴均應駁回。　
本件事證已臻明確，兩造其餘之攻擊或防禦方法及所用之證據
  ，經本院斟酌後，認為均不足以影響本判決之結果，爰不逐一
  論列，附此敘明。
據上論結，本件丙○○、甲○○上訴及乙○○附帶上訴均為無理由，
  判決如主文。
中　　華　　民　　國　　110 　年　　11　　月　　24　　日
                  民事第五庭    
                      審判長法  官  賴劍毅
                            法  官  洪純莉
                            法  官  陳君鳳
正本係照原本作成。
不得上訴。
中　　華　　民　　國　　110 　年　　11　　月　　24　　日

    　　　　　　　　　　　　書記官  郭姝妤